臺灣臺中地方法院刑事判決
111年度金訴字第426號
公  訴  人  臺灣臺中地方檢察署檢察官
被      告  廖俊霖


上列被告因詐欺等案件，經檢察官提起公訴(110年度偵字第3274
6號)，被告於本院準備程序中就被訴事實為有罪之陳述，經本院
合議庭裁定由受命法官獨任進行簡式審判程序，本院判決如下:
    主    文
廖俊霖犯三人以上共同詐欺取財罪，處有期徒刑壹年貳月。
    犯罪事實及理由
一、本案犯罪事實及證據，其犯罪事實除①起訴書犯罪事實一、
    第1至2行關於「廖俊霖與某真實姓名、年籍不詳，自稱『俞
    廷』之成年男子及其所屬詐欺集團成員間」，應補充、更正
    為「廖俊霖於民國110年6月26日前某日，基於參與犯罪組織
    之犯意，加入不詳年籍姓名，自稱『俞廷』等人所組成之3人
    以上，以實施詐術為手段，具持續性、牟利性之有結構性詐
    欺集團犯罪組織，擔任提供銀行帳戶並自該帳戶提領贓款之
    車手工作。廖俊霖即與『俞廷』及其他本案詐欺集團不詳成年
    成員等人」、②起訴書犯罪事實一、第15至16行關於「再交
    付予『俞廷』收受」，應補充為「再交付予『俞廷』收受以上繳
    該詐欺集團核心成員，致無從追查提領款項之去向、所在」
    ；其證據除「被告廖俊霖於本院行準備程序及審理時認罪之
    自白」，應予補充外，餘均引用檢察官起訴書之記載(如附
    件)。
二、論罪科刑:
(一)核被告所為，係犯組織犯罪防制條例第3條第1項後段之參與
    犯罪組織罪及刑法第339條之4第1項第2款之三人以上共同詐
    欺取財罪、洗錢防制法第14條第1項之一般洗錢罪。
(二)被告與「俞廷」及其他本案詐欺集團不詳成年成員等人間，
    就本案三人以上共同詐欺取財及一般洗錢等犯行，主觀上均
    有認識而有犯意聯絡，客觀上亦有行為之分工，均應論以共
    同正犯。
(三)被告參與上開詐欺犯罪組織而共同詐欺取財及洗錢，係在同
    一犯罪決意及預定計畫下所為，應認為係一個犯罪行為，而
    同時觸犯參與犯罪組織罪、三人以上共同詐欺取財罪及一般
    洗錢罪，為想像競合犯，應依刑法第55條前段規定，從一重
    之三人以上共同詐欺取財罪處斷。又起訴書之犯罪事實已敘
    及被告參與本案詐欺集團犯罪組織，僅起訴書漏論該法條及
    罪名，本院自應予以審理，並經本院於審理時諭知此部分罪
    名(參見本院111年4月14日簡式審判筆錄)，以充分保障被告
    受告知權、防禦權，附此敘明。
(四)爰審酌被告正值青年，竟不思循正當途徑獲取所需，參與詐
    欺集團組織，而擔任提供銀行帳戶並自該帳戶提領贓款之車
    手工作，以牟取不法報酬，價值觀念嚴重偏差，致使被害人
    陳俐雰無端受害，考量其在集團內犯罪分工所扮演僅為外圍
    角色，並非集團核心人物，參與之程度非深，參與期間甚短
    ，實際上尚未獲取犯罪所得，復於犯後坦承犯行，態度良好
    ，惟尚未賠償被害人所受損害，及其智識程度、家庭經濟、
    生活狀況等一切情狀，量處如主文所示之刑，以資懲儆。
三、按106年4月19日修正公布之組織犯罪防制條例第3條第3項規
    定：「犯第1項之罪者，應於刑之執行前，令入勞動場所，
    強制工作，其期間為3年。」（嗣107年1月3日修正公布第3
    條，但本項並未修正），司法院大法官會議釋字第812號解
    釋認上開規定，就受處分人之人身自由所為限制，違反憲法
    比例原則及憲法明顯區隔原則之要求，與憲法第8條保障人
    身自由之意旨不符，應自解釋公布之日即110年12月10日起
    失其效力。從而，組織犯罪防制條例第3條第3項，既業經司
    法院大法官會議釋字第812號認定有違憲之情事，而自解釋
    公布之日起失其效力，本案自無從依該規定對被告宣告強制
    工作，附此敘明。
四、被告所收取之贓款即詐騙所得，均交由「俞廷」收取後上繳
    繳回該詐欺集團核心成員，被告並無獲得任何報酬等情，業
    據被告供明在卷，自無犯罪所得應予沒收、追徵之問題。又
    依前開說明，本案贓款業均繳回該詐欺集團，非屬被告所有
    ，亦非在被告實際掌控中，被告就所隱匿之財物不具所有權
    及事實上處分權，無從依洗錢防制法第18條第1項規定就其
    所經手之全部金額諭知沒收，併此敘明。　
據上論斷，應依刑事訴訟法第273條之1第1項、第299條第1項前
段、第310條之2、第454條第2項，組織犯罪條例第3條第1項後段
，洗錢防制法第14條第1項，刑法第11條前段、第28條、第339條
之4第1項第2款、第55條前段，刑法施行法第1條之1第1項，判決
如主文。
本案經檢察官謝怡如偵查起訴，檢察官陳永豐到庭執行職務。
中　　華　　民　　國　　111 　年　　4 　　月　　29　　日
                  刑事第七庭    法  官  丁智慧
上正本證明與原本無異。
如不服本判決，得於收受判決書送達翌日起20日內，以書狀敘述
理由(須附繕本)，向本院提出上訴狀，上訴於本院第二審合議庭
。
告訴人或被害人如不服判決，應備理由具狀向檢察官請求上訴，
上訴期間之計算，以檢察官收受判決正本之日起算。
                                書記官  資念婷
中　　華　　民　　國　　111 　年　　4 　　月　　29　　日
附錄本案論罪科刑法條全文：
組織犯罪防制條例第3條第1項
發起、主持、操縱或指揮犯罪組織者，處3年以上10年以下有期
徒刑，得併科新臺幣1 億元以下罰金；參與者，處6月以上5年以
下有期徒刑，得併科新臺幣1千萬元以下罰金。但參與情節輕微
者，得減輕或免除其刑。　　
刑法第339條之4第1項第2款
犯第339條詐欺罪而有下列情形之一者，處1年以上7年以下有期
徒刑，得併科1百萬元以下罰金：
2、三人以上共同犯之。
洗錢防制法第14條第1項
有第二條各款所列洗錢行為者，處7年以下有期徒刑，併科新臺
幣5百萬元以下罰金。
附件：
臺灣臺中地方檢察署檢察官起訴書
                                    110年度偵字第32746號
　　被　　　告　廖俊霖　男　31歲（民國00年0月00日生）
　　　　　　　　　　　　住臺中市○○區○○路○○巷00號
　　　　　　　　　　　　國民身分證統一編號：Z000000000號
上列被告因詐欺等案件，業經偵查終結，認應提起公訴，茲將犯
罪事實及證據並所犯法條分敘如下：
　　　　犯罪事實
一、廖俊霖與某真實姓名、年籍不詳，自稱「俞廷」之成年男子
    及其所屬詐欺集團成員間，共同意圖為自己不法之所有，基
    於三人以上加重詐欺取財、洗錢之犯意聯絡，先由廖俊霖於
    民國110年6月初某日，在臺中市某不詳地點，將其申辦之國
    泰世華商業銀行(下稱國泰世華銀行)帳號000-000000000000
    號帳戶之存摺、金融卡連同密碼，交付自稱「俞廷」之人轉
    交所屬詐欺集團使用。嗣於110年5月間，該詐欺集團某成員
    透過透過「抖音」軟體，以暱稱「張睿凱」與陳俐雰聯絡，
    並於加入通訊軟體LINE後，對陳俐雰佯稱：有個小額博奕投
    資平台，利用節點可以賺取價差云云，致陳俐雰陷於錯誤，
    依指示於110年6月9日14時21分許，匯款新臺幣(下同)326萬
    元至廖俊霖之國泰世華銀行帳號000-000000000000號帳戶中
    ，廖俊霖再依「俞廷」指示，於同日15時44分許，持上開帳
    戶存摺及印鑑章，前往臺中市○區○○路0段000號之國泰世華
    銀行臺中分行，臨櫃自該帳戶中提領326萬元，再交付予「
    俞廷」收受，以此方式掩飾、隱匿犯罪所得之來源及去向。
    嗣經陳俐雰發覺遭騙，報警循線查悉上情。
二、案經臺北市政府警察局士林分局報告偵辦。
　　　　證據並所犯法條
一、證據清單及待證事實：
編號 證據名稱 待證事實 一 被告廖俊霖於本署偵查中之供述。 坦承全部犯罪事實。 二 被害人陳俐雰於警詢中之指訴、被害人與詐欺集團成員之對話紀錄擷圖1份。 被害人遭投資詐騙，並於110年6月9日，匯款326萬元至被告之國泰世華銀行帳戶中。 三 被害人之高雄市第三信用合作社帳號000-00000000 000000號帳戶存摺影本及高雄市第三信用合作社匯款申請書影本各1份。 被害人於110年6月9日，自其高雄市第三信用合作社帳號000-000000000000 00號帳戶，匯款326萬元至國泰世華銀行帳號000-000000000000號帳戶中。 四 國泰世華銀行臺中分行110年6月9日取款憑證影本1紙、取款人取款影像檔案光碟1片。 被告於110年6月9日，前往國泰世華銀行臺中分行，自其國泰世華銀行帳戶中臨櫃提領326萬元。 五 國泰世華銀行帳號000-000000000000號帳戶開戶資料及交易明細各1份。 被害人於110年6月9日，匯款326萬元至國泰世華銀行帳號000-0000000000 00號帳戶後，該筆款項旋遭提領。 
二、核被告廖俊霖所為，係犯洗錢防制法第14條第1項之一般洗
    錢及刑法第339條之4第1項第2款之三人以上共同詐欺取財等
    罪嫌。被告與綽號「俞廷」之人及其他詐欺集團成員間，有
    犯意聯絡及行為分擔，請論以共同正犯。又被告以一行為同
    時犯洗錢及犯加重詐欺取財罪，為想像競合犯，請依刑法第
    55條之規定，從一重之三人以上加重詐欺取財罪處斷。
三、依刑事訴訟法第251條第1項提起公訴。
　　此　致
臺灣臺中地方法院
中　　華　　民　　國　　111　 年　　2　　 月　　14　  日
                              檢  察  官  謝怡如
本件正本證明與原本無異
中　　華　　民　　國　　111　 年　　3　　 月　　 1　  日
                              書  記  官  柯芷涵
所犯法條：洗錢防制法第14條第1項、刑法第339條之4第1項第2
款
洗錢防制法第14條
有第二條各款所列洗錢行為者，處 7 年以下有期徒刑，併科新
臺幣 5 百萬元以下罰金。
前項之未遂犯罰之。
前二項情形，不得科以超過其特定犯罪所定最重本刑之刑。
中華民國刑法第339條之4
犯第 339 條詐欺罪而有下列情形之一者，處 1 年以上 7 年以
下有期徒刑，得併科 1 百萬元以下罰金：
一、冒用政府機關或公務員名義犯之。
二、三人以上共同犯之。
三、以廣播電視、電子通訊、網際網路或其他媒體等傳播工具，
    對公眾散布而犯之。
前項之未遂犯罰之。